【裁判字號】    90,易,1928
【裁判日期】    900907
【裁判案由】    區域計劃法
【裁判全文】
臺灣板橋地方法院刑事判決                          九十年度易字第一九二八號
    公  訴  人  臺灣板橋地方法院檢察署檢察官
    被      告  甲○○
右列被告因違反區域計劃法案件，經檢察官提起公訴（九十年度偵字第六五二五號）
，本院判決如左：
    主  文
甲○○無罪。
    理  由
一、公訴意旨略以：被告甲○○明知其所有坐落臺北縣三峽鎮○○段大埔小段一三地
    號土地，於區域計畫公告實施後，屬非都市土地，已由主管機關臺北縣政府按照
    非都市土地分區使用計畫製定非都市土地使用分區圖，畫定上開土地屬一般農業
    區農牧用地，報經上級主管機關核備後，實施管制。詎甲○○竟未經主管機關之
    核准，即自民國八十八年七月間起，將上開土地出租予許淑秋（未經主管機關令
    其變更使用或拆除建築物恢復原狀）在其上搭建鐵皮屋五間，違反管制而使用該
    筆土地。嗣於八十九年八月二十一日（起訴書誤載為八十八年四月十九日），經
    臺北縣三峽鎮公所派員檢查發現上情，而報請臺北縣政府處理，經臺北縣政府於
    八十九年九月十四日以八九北府地用字第三四九八五二號函令甲○○於收受該函
    後十五日之期限內變更使用以恢復原狀，惟經臺北縣三峽鎮公所再派員檢查，甲
    ○○仍未依限變更使用以恢復原狀，因認被告涉有區域計畫法第二十二條之罪嫌
    云云。
二、按犯罪事實，應依證據認定之，無證據不得推定其犯罪事實；不能證明被告犯罪
    者，應諭知無罪之判決，刑事訴訟法第一百五十四條及第三百零一條第一項分別
    定有明文。次按事實之認定，應憑證據，如未能發現相當證據，或證據不足以證
    明，自不能以推測或擬制之方法為裁判基礎；認定犯罪事實所憑之證據，雖不以
    直接證據為限，間接證據亦包括在內，然無論直接或間接證據，其為訴訟上之證
    明，須於通常一般之人均不致於有所懷疑，而得確信其為真實之程度者，始得據
    之為有罪之認定，倘其證明尚未達到此一程度，而有合理之懷疑存在時，即無從
    為有罪之認定；認定不利於被告之事實，須依積極證據，茍積極證據不足為不利
    於被告事實之認定時，即應為有利於被告之認定，更不必有何有利之證據，最高
    法院四十年台上字第八六號、七十六年台上字第四九八六號及三十年上字第八一
    六號判例分別著有明文。
三、公訴人認被告甲○○涉有區域計畫法第二十二條之罪嫌，係以右揭事實，業據證
    人即被告之父乙○○、巴汽車旅館總經理林盛奇及現任負責人許淑秋於偵查中
    證述綦詳；另被告將所有上開土地出租予許淑秋搭建鐵皮屋，開設巴汽車旅館
    而違反管制使用土地，其後經臺北縣三峽鎮公所派員檢查發現上情而報請臺北縣
    政府處理，經臺北縣政府令其於十五日之期限內變更使用以恢復原狀，被告仍未
    依限變更使用以恢復原狀之情形，復經臺北縣三峽鎮公所於九十年一月三日派員
    檢查暨所攝附卷之照片三幀，及八十九年八月二十一日非都市土地違反使用編定
    檢查及處理表、臺北縣政府八十九年九月十四日八九北府地用字第三四九八五二
    號函一件在卷可稽，並經本署於九十年三月八日到現場履勘屬實，製有勘驗筆錄
    及照片六幀可資佐證等情為其論據。
四、訊據被告甲○○堅決否認有前揭公訴人所指之犯行，辯稱：伊並不知自己擁有臺
    北縣三峽鎮○○段大埔小段一三地號土地，該土地雖登記為其所有，但一直係其
    父乙○○在管理使用，伊始終未過問該土地之事，更無從得知該土地曾經租給他
    人之事等語。
五、經查被告甲○○所有坐落於臺北縣三峽鎮○○段大埔小段一三地號之土地，係其
    母留給被告之遺產，該土地雖因分割繼承而於六十九年三月二十七日登記為被告
    所有，但於登記為被告所有之前，即一直係其父乙○○在管理使用，被告始終未
    過問上開土地之事；乙○○為使該土地有更好之用途，而於八十一年五月三十一
    日將上開土地出租給案外人丙○○作為汽車賓館營業使用，租期至九十一年五月
    三十一日止（迄未到期），其間上開土地於八十九年八月二十一日經臺北縣三峽
    鎮公所派員檢查發現上情，而由臺北縣三峽鎮公所以八十九年八月二十九日八九
    北縣峽民字第一八三二二號函，報請臺北縣政府處理，經臺北縣政府於八十九年
    九月十四日以八九北府地用字第三四九八五二號函令被告（係由乙○○代為收受
    ，乙○○並未轉知被告）於收受該函後十五日之期限內變更使用以恢復原狀，惟
    經臺北縣三峽鎮公所再派員檢查，仍未依限變更使用以恢復原狀，目前仍由巴
    汽車旅館（負責人為許淑秋，未經主管機關令其變更使用或拆除建築物恢復原狀
    ）在上開土地搭建鐵皮屋五間，經營汽車旅館業務，違反管制而使用該筆土地之
    事實，業據被告供明在卷，核與證人乙○○、林新欽、許淑秋、林盛奇各於偵查
    中及本院審理時所證述之情節相符，並有土地租賃契約書、乙○○之信函、自用
    農舍使用執照、臺北縣政府九十年一月十九日九十北府地用字第０二六０六九號
    函、八十九年九月十四日八九北府地用字第三四九八五二號函及其收件回執、臺
    北縣三峽鎮公所八十九年八月二十九日八九北縣峽民字第一八三二二號函、非都
    市土地違規使用案件處理查報表、土地登記簿謄本、現場照片七張及上開土地之
    電腦查詢資料五紙附卷可稽。復經檢察官依職權於九十年三月八日上午十時五分
    許到場勘驗屬實，製有勘驗筆錄及照片六張可資佐證。由此可知，上開土地係由
    乙○○在被告不知情之情況下租予他人作為汽車賓館營業使用，並由乙○○收受
    臺北縣政府八十九年九月十四日八九北府地用字第三四九八五二號函，乙○○既
    未將之轉知被告，被告即無從得知上開土地曾經租予他人及依該函遵期變更使用
    以恢復原狀，被告自無違反區域計劃法可言。公訴意旨，顯有誤會。核被告所為
    ，尚與區域計畫法第二十二條之構成要件有間，自難遽以該罪相繩。此外，復查
    無其他積極之證據足以證明被告有上開違反區域計劃法之犯行，揆諸前揭意旨，
    不能證明被告犯罪，自應諭知無罪之判決。
據上論斷，應依刑事訴訟法第三百零一條第一項判決如主文。
本案經檢察官李傳侯到庭執行職務。
中      華      民      國       九十       年     九     月     七     日
                                      臺灣板橋地方法院刑事第一庭
                                          法  官  楊  千  儀
右正本證明與原本無異。
如不服本判決應於送達後十日內向本院提出上訴狀。
                                          書記官  吳  河  東
中      華      民      國       九十       年     九     月    十九    日


司法院資訊處製作；財團法人民間司法改革基金會備份。
